【裁判字號】    99,交簡上,206
【裁判日期】    991207
【裁判案由】    公共危險
【裁判全文】
臺灣臺北地方法院刑事判決           99年度交簡上字第206號
上  訴  人
即  被  告    李成業
上列上訴人即被告因公共危險案件，不服本院臺北簡易庭民國99
年9月2日99年度北交簡字第701號簡易判決（臺灣臺北地方法院
檢察署檢察官聲請簡易判決處刑案號：99年度偵字第9759號），
提起上訴，本院管轄之第二審合議庭判決如下：
    主  文
上訴駁回。
    事  實
一、李成業於民國99年3月17日晚上6、7時許，在臺北市八德立
    體停車場附近之工地內，與友人共同飲用啤酒2罐後，明知
    其身體狀況、生理反應減退，已達於不能安全駕駛動力交通
    工具之程度，竟仍駕駛車牌號碼為6403-QK號之自用小客車
    ，沿臺北市○○區○○街由北往南行駛，於同日晚上8時45
    分許，行駛至虎林街與松隆路口時，因受酒精影響而未及注
    意車前狀況，致其所駕前開自小客車擦撞正欲穿越斑馬線之
    湯惠瑄及其子周○緯（民國97年11月3日生，其餘年籍資料
    均詳卷），致湯蕙瑄受有下肢擦傷，周○緯受有臉部多處擦
    傷及頭部外傷（過失傷害部分未據告訴），經警據報到場處
    理，於同日晚上10時20分許，測得李成業之呼氣酒精濃度達
    0.37毫克/公升。
二、案經臺北市政府警察局信義分局報請臺灣臺北地方法院檢察
    署檢察官偵查後聲請簡易判決處刑。
    理  由
壹、證據能力部分：
    本院認定事實所引用之下列卷證資料（包含供述證據、文書
    證據等證據），並無證據證明係公務員違背法定程序所取得
    ，且被告、檢察官於本院準備程序、審判期日中對於提示之
    卷證，就證據能力均未表示爭執，迄至言詞辯論終結前亦未
    再聲明異議，又卷內之文書證據，經核亦無刑事訴訟法第15
    9條之4之顯有不可信之情況與不得作為證據之情形，本院審
    酌上開證據資料製作時之情況，尚無違法不當之瑕疵，亦認
    為以之作為證據應屬適當，是依刑事訴訟法第159條至第159
    條之5規定，所引用之卷證所有證據（包含供述證據、文書
    證據等證據），如下揭所示均有證據能力，合先敘明。
貳、訊之上訴人即被告（以下簡稱被告）李成業坦承有於上開時
    、地飲用啤酒後，駕駛車牌號碼為6403-QK號自用小客車上
    路及有於同日晚上8時45分許，行經臺北市○○區○○街與
    松隆路口時，擦撞湯蕙瑄、周○緯致其二人受有前揭傷害，
    且警方於同日晚上10時20分許對其進行呼氣酒精濃度測試為
    0.37毫克/公升等情，惟矢口否認有何不能安全駕駛之犯行
    ，辯稱：當天呼氣酒精濃度並未超過每公升0.55毫克，且當
    天係因雨後天黑視線不良，對方又穿深色衣服，右轉時因視
    線死角未及注意，所以才肇事云云。本院經查：
一、被告有於99年3月17日晚上6、7時許，在臺北市八德立體停
    車場附近之工地內，與友人用啤酒後，仍駕駛車牌號碼為
    6403-QK號自小客車上路，於同日晚上9時45分許，行經臺北
    市○○區○○路與虎林街口時，其所駕自小客車有擦撞路人
    湯蕙瑄及周○緯，致湯蕙瑄受有下肢擦傷，周○緯受有臉部
    多處擦傷及頭部外傷等傷害，警方據報到場處理，於同日晚
    上10時20分許，測得被告之呼氣酒精濃度達0.37毫克/公升
    等情，業據被告於警詢、偵查及本院審理時坦承不諱，核與
    湯蕙瑄於警詢中所述相符，此外，復有酒精測試單、現場照
    片、臺北市○○○○○道路交通事故現場圖、道路交通事故
    調查報告表（一）（二）在卷足憑，自信屬實。
二、被告雖以其酒測值未達每公升0.55毫克且案發當日係因因雨
    後天黑視線不良，對方又穿深色衣服，右轉時因視線死角未
    及注意，所以才肇事，與其酒後不能安全駕駛無涉等語置辯
    ，然按刑法第185條之3所規定服用酒類，不能安全駕駛動力
    交通工具而駕駛者，應負刑事責任，揆其立法目的本在藉抽
    象危險犯之犯罪構成要件，以嚇阻酒後駕車者對道路交通安
    全之危害。而所謂不能安全駕駛之認定，並無一定之數值可
    供界定，而係由法院以一般社會通念之客觀標準，足生公共
    危險時即足。而目前行政機關所取締酒後駕車之參考標準，
    係依法務部於88年5月10日邀集司法院刑事廳、交通部、行
    政院衛生署、內政部警政署及中央警察大學等機關開會，所
    為凡呼氣酒精濃度逾每公升達0.55毫克時，即屬不能安全駕
    駛之決議，上開會議決議本身固僅屬檢警取締酒後駕車之參
    考，尚無拘束法院之效力，是非謂駕駛人呼氣酒精濃度未逾
    每公升0.55毫克時，即表其可安全駕駛，是被告單以其為警
    查獲時呼氣酒精酒精濃度為每公升0.37毫克，未達0.55毫克
    ，即主張其非不能安全駕駛，自不足採。
三、而被告於上開時地駕駛自小客車行經臺北市○○區○○路口
    與松隆路口時，確有擦撞湯蕙瑄及其子周○緯，已如前述，
    被告雖辯稱係因當時下雨，路況、視線欠佳云云，然本件案
    發時，天候為晴，雖係夜間然有照明，且該處路面為柏油、
    路面狀態為乾燥、路面無缺陷、無障礙物且視線良好等情，
    有道路交通事故調查報告表及現場照片在卷足憑，且觀諸警
    方於案發當日晚上10時25分許所拍攝之現場照片（附於99年
    度偵字第9759號卷第23頁），案發現場附近因有商家，故燈
    光明亮，要無視線欠佳等情甚明，是既無被告所述下雨視線
    欠佳之情現，且亦無任何不能注意之情事甚明，是被告辯稱
    ：係因案發當時下雨，路況、視線均欠佳始擦撞湯蕙瑄及其
    字周○緯乙節，諉不足採，此亦足徵本件被告確係因飲酒後
    確已達無法安全駕駛自小客車始擦撞湯蕙瑄及周○緯之事實
    甚明。
四、再參酌被告係於本件肇事後將近3個小時，方於臺北市政府
    警察局信義分局五分埔派出所內進行生理平衡檢測，其中用
    筆在兩個同心圓之間的零點五公分環狀帶內畫另一個圓，檢
    測結果為不合格，另被告於查獲、測試或訊問過程中，有多
    語，因而認定有不能安全駕駛動力交通工具之情形，亦有刑
    法第一百八十五條之三（公共危險）案件測試觀察紀錄表、
    汽機車駕駛人酒後生理協調平衡檢測紀錄表各一紙在卷可考
    ，且證人即負責製作本件生理平衡檢測之臺北市政府警察局
    信義分局五分埔出所警員曾育杰於偵查中亦證稱：觀察紀錄
    表係伊製作的，被告當時很多話，就是一直重複相同的話，
    另因為畫圈圈都有中斷，不是一筆畫完，所以認為同心圓不
    格等語明確，是被告於本件肇事後近3個小時，其生理平衡
    檢測仍有不合格之項目，此益徵被告於駕駛前揭自小客車上
    路時，確因服用酒類後，其注意力、判斷力及操控車輛之能
    力均不如常，顯已達不能安全駕駛動力交通工具之程度甚明
    。
五、至被告於本院審理時辯稱：係因當時未配戴老花眼鏡，方無
    法通過上開同心圓之測試云云，然被告於本院審理時亦自陳
    ：伊未曾跟警察提及有老花眼乙事，且亦未向警方要求伊要
    配戴老花眼鏡等語甚明，況被告於偵查中檢察官問及同心圓
    係如何畫成之際，亦未向檢察官提及上情，嗣於本院審理時
    始忽提及此，是其所述，是否屬實，已非無疑，且衡諸常情
    ，倘被告確有上情，其於警方要求其畫同心圓之際，理應會
    立即反應並表明於未配戴老花眼鏡無法完成乙情，豈有可能
    即逕予完成上開測試，此亦有悖於常情，是其上開所辯，自
    難採信。
六、綜觀上開情詞，堪認被告確因有於上開時、地服用酒類，已
    達不能安全駕駛交通工具之程度，仍駕駛自小客車上路甚明
    ，被告所辯，無非事後臨訟圖卸之詞，自不足採，本件事證
    明確，被告犯行洵堪認定，應依法論科。
參、核被告所為，係犯刑法第185條之3之服用酒類不能駕駛動力
    交通工具而駕駛之公共危險罪。原判決以被告犯行明確而適
    用上開法條判處被告罰金新臺幣6萬元，如易服勞役，以新
    臺幣1千元折算1日，經核認事用法均無違誤，量刑堪稱妥適
    ，應予維持。被告猶執前詞提起本件上訴，並無理由，應予
    駁回。
肆、據上論斷，應依刑事訴訟法第455條之1第1項、第3項、第36
    8 條、第364條，判決如主文。
本案經檢察官劉俊良到底執行職務。
中    華    民    國    99    年    12    月    7     日
             刑事第二十庭  審判長法  官  郭惠玲
                                 法  官  呂政燁
                                 法  官  柯姿佐
以上正本證明與原本無異。
不得上訴。
                                 書記官  劉穗筠
中    華    民    國    99    年    12    月    7     日

司法院資訊處製作；財團法人民間司法改革基金會備份。
